【裁判字號】    95,交易,67
【裁判日期】    950613
【裁判案由】    過失致死
【裁判全文】
臺灣高雄地方法院刑事判決              95年度交易字第67號
公  訴  人  臺灣高雄地方法院檢察署檢察官
被      告  甲○○
上列被告因過失致死案件，經檢察官提起公訴（94年度偵查第25
453 號），嗣因被告就被訴事實為有罪之陳述，經本院合議庭裁
定由受命法官獨任適用簡式審判程序審理，本院判決如下：
    主  文
甲○○因過失致人於死，處有期徒刑陸月，如易科罰金，以佰
元折算壹日。緩刑年。
    事  實
一、甲○○於民國94年10月20日晚間7 時23分許，駕駛車牌號碼
    6110-JM 號自用小客車，沿高雄縣路竹鄉○○村○○路由北
    往南方向行駛，行至大公路139 號前，本應注意車前狀況，
    並隨時採取必要之安全措施，且應注意道路速限，不得超速
    行駛，而汽車在雙向二車道行駛時，在劃有分向限制線之路
    段，不得駛入來車之車道內，依當時天候晴、夜間有照明、
    省道直路、柏油路面，乾燥無缺陷，亦無障礙物，視距良好
    等情況，亦無不能注意之情事，竟疏於注意車前狀況，且貿
    然超速行駛，並跨越分向限制線駛入對向車道，適有陳碧霞
    亦疏未注意行人在劃有分向限制線之路段，不得穿越道路之
    規定，且未注意察看左右有無來車，即貿然違規穿越道路進
    入快車道內，致甲○○發現陳碧霞時煞避不及而撞擊陳碧霞
    ，陳碧霞因而受有心肺衰竭併缺血性休克、額頭擦傷4 ×2
    公分、疑似多處骨折等傷害，雖經送醫急救，仍延至同日晚
    間8 時20分許，因出血性休克不治死亡，甲○○肇事後，隨
    即撥打電話報警並停留現場，向據報到場處理之員警表明係
    肇事者並接受調查；而警方當場對甲○○施以酒精濃度測試
    後，測得其呼氣酒精濃度為每公升0.06毫克。
二、案經陳碧霞之夫乙○○訴由高雄縣政府警察局湖內分局報請
    臺灣高雄法院檢察署檢察官偵查起訴。
    理  由
一、按本案被告甲○○所犯係死刑、無期徒刑、最輕本刑為3 年
    以上有期徒刑以外之罪，其於準備程序就前揭被訴事實為有
    罪之陳述，經本院告知簡式審判程序之旨，並聽取其與公訴
    人之意見後，本院認無不得或不宜改依簡式審判程序進行之
    處，爰依刑事訴訟法第273 條之1 第1 項、第284 條之1 ，
    裁定本案由受命法官獨任進行簡式審判程序，合先敘明。
二、上揭犯罪事實，業據被告於警詢、偵訊及本院審理時供承不
    諱，核與證人李明政於偵訊時證述之情節相符，並有道路交
    通事故現場圖、國軍岡山醫院附設民眾診療服務處疾病診斷
    證明書、道路交通事故調查報告表（一）（二）各1 份、現
    場照片18張附卷可稽。而被害人陳碧霞於本案交通事故受有
    心肺衰竭併缺血性休克、額頭擦傷4 ×2 公分、疑似多處骨
    折等傷害，雖經送醫急救，仍延至同日晚間8 時20分許因出
    血性休克不治死亡，亦經臺灣高雄地方法院檢察署檢察官督
    同法醫師相驗無訛，有相驗屍體證明書、驗斷書、勘驗筆錄
    在卷足憑，堪認被告於上揭時、地，確實駕駛上揭車輛發生
    本案交通事故，並造成被害人死亡。又被告於警詢、偵訊及
    本院審理時均坦承超速行駛之事實，而本案事故後，高雄縣
    路竹鄉○○村○○路由北往南方向之內側車道遺留有長達34
    .3 公 尺剎車痕，其走向係由內側車道偏斜至對向之內側車
    道，此有道路交通事故現場圖及現場照片在卷可稽，依交通
    部道路交通安全督導會所訂之「一般公路汽車煞車距離、行
    車速度對照表」換算被告當時之行進速度約為時速80公里，
    參以被害人受被告所駕駛之自用小客車撞擊後，彈起撞擊該
    車之擋風玻璃及引擎蓋，致擋風玻璃破裂，引擎蓋凹陷等情
    ，有現場照片可憑，足徵被告駕駛自用小客車於本案交通事
    故發生前，係以時速約80公里以上之速度行駛，至為灼然。
    按汽車行駛時，駕駛人應注意車前狀況及兩車併行之間隔，
    並隨時採取必要安全措施；行車速度，依速限標誌或標線之
    規定；又汽車在雙向二車道行駛時，在劃有分向限制線之路
    段，不得駛入來車之車道內，道路交通安全規則第93條第1
    項第1 款、第94條第3 項、第97條第2 款分別定有明文，而
    依道路交通事故現場圖、道路交通事故調查報告表（一）、
    現場照片所示，本案交通事故現場係劃設有分向限制之省道
    ，速限為60公里，被告為已考領駕照之駕駛人，對此誠難諉
    稱不知。而依道路交通事故調查報告表（一）所載，事發當
    時天候晴、夜間有照明、省道直路、柏油路面乾燥、無缺陷
    ，亦無障礙物，視距良好，顯無不能注意車前狀況之情事，
    詎被告行車疏未注意車前狀況，並貿然以時速約80公里以上
    之速度超速行駛，因超速失控跨越分向限制線，並駛入對向
    車道，撞擊適行走於該處欲橫越馬路之被害人，肇致被害人
    因本案交通事故而受有前述傷勢，經送醫救治後不治死亡，
    被告駕駛汽車顯有過失。又被告之過失犯行與被害人之死亡
    結果間具相當因果關係。綜上，本案罪證明確，被告犯行洵
    堪認定。
三、被告因過失致被害人死亡，核其所為，係犯刑法第276條第1
    項之過失致人於死罪。被告於肇事後隨即報警，並停留現場
    ，向據報到場處理之員警表明係肇事者並接受調查，業據被
    告於偵訊時供述綦祥，並有高雄縣政府警察局湖內分局道路
    交通事件肇事人自首情形紀錄表1 紙附卷可稽，其為對於未
    發覺之罪自首而接受裁判，應依刑法第62條前段規定減輕其
    刑。另被告自承於該日晚間6 時許起至7 時止，在高雄縣阿
    蓮鄉動力汽車保養場曾飲用啤酒1 杯，並於事發後經警於同
    日晚間8 時27分許測得呼氣酒精濃度達0.06毫克，有高雄縣
    政府警察局湖內分局道路交通事故當事人酒精濃度測定紀錄
    表1紙 在卷可佐。再查，飲酒結束後，約27至78分鐘（平均
    約52分鐘），酒精經吸收階段在人體內達最大值，而後開始
    消退，且我國國人呼氣酒精消退率為每小時0.062 至0.098
    ＭＧ／Ｌ，平均值為每小時0.08ＭＧ／Ｌ，此有內政部警政
    署刑事警察局91年1 月25日（91）刑鑑字第11718 號函可稽
    。是被告於該日晚間8 時27分許進行呼氣酒精濃度測試時，
    所測得之呼氣酒精濃度雖僅有0.06ＭＧ／Ｌ，然據以推算被
    告於發生事故當時之呼氣酒精濃度，應達0.14ＭＧ／Ｌ。惟
    一般行為人飲酒後如其呼氣酒精濃度達於每公升0.25毫克，
    方有輕度協調功能降低之輕度中毒症狀，且肇事率提高為一
    般未飲酒者之2 倍，有行政院國軍退除役官兵輔導委員會臺
    北榮民總醫院88年8 月5 日（88）北總內字第26868 號函及
    中央警察大學交通學系暨交通管理研究所教授蔡志中之研究
    報告足憑。被告於肇事發測得之呼氣酒精濃度僅有每公升0.
    06毫克，據以推算發生本案交通事故時之呼氣酒精濃度應僅
    為每公升0.14毫克，與達輕度中毒情狀之0.25毫克相去甚遠
    ，誠難遽認被告於肇事之際，駕駛能力係受酒精影響而降低
    ，本院認尚不足執此即認定被告係酒醉駕車方才肇事，併予
    敘明。又按汽車駕駛人，在快車道依規定駕車行駛，因行人
    或慢車不依規定，擅自進入快車道，而致人受傷或死亡，依
    法應負刑事責任者，減輕其刑，固為道路交通管理處罰條例
    第86條第2 項所明定。查本案被告雖係在快車道上撞及擅自
    進入快車道之被害人，惟被告係因超速行駛違規跨越分向限
    制線，駛入來車道，其未依規定行車甚明，是無前開道路交
    通管理處罰條例第86條第2 項得減輕其刑之適用。爰審酌被
    告因一時疏忽而肇事致被害人於死，造成無可挽救之遺憾，
    並使被害人家屬痛失至親，過失情節重大、犯罪所生危害亦
    甚重，但犯後旋即自首，復坦承犯行，且速與被害人家屬達
    成和解、賠償被害人家屬所受損害，有和解書附卷可資參佐
    ，顯見被告確有悔意，且因本案被害人違規橫越馬路，所為
    亦有可議等一切情狀，量處如主文所示之刑，並諭知易科罰
    金之折算標準。末查，被告未曾受有期徒刑以上刑之宣告，
    其因一時疏慮，致罹刑章，已與被害人家屬達成和解、賠償
    被害人家屬所受損害，故認其經此偵審程序，當知所警惕，
    信無再犯之虞，因認對其所宣告之刑以暫不執行為適當，爰
    併宣告緩刑3 年，以啟自新。
據上論斷，應依刑事訴訟法第273 條之1 第1 項、第284 條之1
、第299 條第1 項前段，刑法第276 條第1 項、第62條前段、第
41條第1 項前段、第74條第1 款，罰金罰鍰提高標準條例第1 條
前段、第2 條，判決如主文。
本案經檢察官丙○○到庭執行職務
中    華    民    國    95    年    6     月    13    日
                  交通法庭        法  官  謝梨敏
以上正本證明與原本無異。
如不服本判決，應於判決送達後10日內，向本院提出上訴狀。
                                書記官  林志衡
中    華    民    國    95    年    6    月    13    日
附錄本案論罪科刑法條：
中華民國刑法第276條：
因過失致人於死者，處2年以下有期徒刑、拘役或2千元以下罰金
。從事業務之人，因業務上之過失犯前項之罪者，處5年以下有
期徒刑或拘役，得併科3千元以下罰金。


司法院資訊處製作；財團法人民間司法改革基金會備份。
